臺灣高等法院刑事裁定　　　　　　　　　　　　　　九十三年度聲再字第三三三號
　　再審聲請人
　　即受判決人　甲○○改名方.
右列聲請人因聲請再審案件，對於本院九十二年度上易字第二六五九號，中華民國九
十三年七月二十日第二審確定判決（原審案號：九十二年度自字第一八六號），聲請
再審，本院裁定如左：
    主  文
再審之聲請駁回。
    理  由
一、聲請意旨略稱：台灣高等法院九十三年七月二十日九十二年度上易字第二六五九
    號刑事判決：「方沛宸連續未得商標權人同意，於同一服務使用近似於其註冊商
    標之商標，有致相關消費者混淆誤認之虞，處有期徒刑四月，如易科罰金，以三
    百元折算一日」確定一案，依刑事訴訟法第四百二十一條規定聲請再審，玆敘述
    理由於下：前揭判決「事實」欄謂：被告方沛宸於八十一年八月二十日起與階梯
    股份有限公司所屬巧門企業管理顧問有限公司訂有「芝麻街美語教材教學合作契
　　約書」，被授權得使用「芝麻街」商標於美語教學服務，故以「芝麻街示範美語
　  補習班」名義，於台北市○○○路○段三五八號一樓經營美語補習班。嗣自八十
    八年起不再續約。被告明知該契約已期滿，未再經商標權人同意不得使用「芝麻
    街」商標於美語教學服務，竟仍使用近似於前開註冊商標之商標，有致相關消費
    者混淆之虞云云。然查：(1)方沛宸與巧門公司簽訂「芝麻街美語教材教學合作契
    約書」，約定得使用「芝麻街」商標於美語教學服務上，方沛宸乃以「芝麻街示
    範美語補習班」之名義經營美語補習班。則該契約之法律關係理應拘束於方沛宸
　　與巧門公司之間，何以本件竟由階梯公司提起自訴？原判決一方面認定與方沛宸
　  訂立契約之人為巧門公司，一方面卻又認定階梯公司有權提起本件自訴，顯係漏
    未審酌該契約書當事人名義之重要證據，自屬在程序上足生影響於判決。(2)按九
    十二年五月二十八日修正公布、九十二年十一月二十八日施行之商標法，其第六
    十九條規定：「依第三十三條規定，經授權使用商標者，其使用權受有侵害時，
　　準用本章之規定。」亦即準用第七章「權利侵害之救濟」｜關於侵害之排除及損
　  害賠償的有關規定。至於第九章「罰則」｜關於侵害他人商標專用權之處罰（第
    八十一條第三款）：未得「商標權人」同意，於同一服務，使用近似於其註冊商
    標之商標，有致相關消費者混淆誤認之虞者，處三年以下有期徒刑……。由此足
    見，商標之「被授權人」不在此條準用之列。此與舊法第六十九條規定明顯不同
    。按舊法該條係規定：依第二十六條規定，經授權使用商標者，其使用權受有侵
    害時，準用本章之規定。此所謂本章是指第五章「保護」，包括第六十一條關於
    侵害之排除及損害賠償、第六十二條關於侵害他人商標專用權之處罰。從而可知
    ，現行商標法刻意將侵害被授權人商標專用權之行為，排除在刑罰處罰範圍之外
    。準此，本件情形，階梯公司自不得提起自訴，法院應依刑事訴訟法第三百三十
    四條規定，諭知自訴不受理之判決。原確定判決對於被告方沛宸之前述主張，完
    全隻字未提何以不採納之理由，顯係漏未審酌有關「商標權人」與「被授權人」
    之名義差異，而此重要證據足生影響於應為「程序判決」或「實體判決」。(3)司
　　法院大法官會議釋字第一四六號解釋之「解釋理由書」指出：如因審判違背法令
  　，致影響於事實之確定者，即具有再審原因，得依再審程序聲請再審。故前揭情
    形，自得為再審之原因事由云云。
二、按大法官會議釋字第一四六號意旨謂：刑事判決確定後，發見該案件認定犯罪事
    實與所採用證據顯屬不符，自屬審判違背法令，得提起非常上訴；如具有再審原
    因者，仍可依再審程序聲請再審。該解釋理由書謂：刑事判決確定後，發見該案
    件認定犯罪事實與其所採用之證據顯屬不符，如係文字誤寫，而不影響於全案情
    節與判決之本旨者，得依本院釋字第四十三號解釋予以更正外，均屬審判違背法
    令，得提起非常上訴，由非常上訴審依刑事訴訟法第四百四十五條第二項準用第
    三百九十四條之規定，就原確定判決所確認之事實，以糾正其法律錯誤，如因審
    判違背法令，致影響於事實之確定，具有再審原因者，仍可依再審程序聲請再審
    （大法官會議釋字第一四六號參照）。再按經第二審確定之有罪判決，如就足生
    影響於判決之重要證據漏未審酌者，亦得為受判決人之利益，聲請再審，刑事訴
    訟法第四百二十一條，定有明文。是本條所規定者須為足生影響於判決之重要證
    據，未經原確定判決審酌者，始足當之，茍業經原確定判決審酌，或非足生影響
    於判決之重要證據，均不得據以聲請再審。
三、查：本件聲請人所稱自訴人階梯公司並非商標專用權人，僅係授權人之事實，業
    據原確定判決所是認，就此項自訴人身分為「商標專用權被授權使用人之事實」
    ，原審並無認定錯誤可言，與方沛宸與巧門公司簽訂之「芝麻街美語教材教學合
    作契約書」上所載商標專用權人係「巧門公司」亦不生扞格，尚無漏未審究之情
    事。至聲請意旨所述：「被授權人」可否為商標專用權被侵害之直接被害人，並
    據提起自訴云云，然「被授權使用人」之事實既屬確定，則「被授權使用人」是
    否為商標專用權遭侵害之直接被害人，僅為法律適用之問題，要無上開大法官會
    議第一四六號解釋意旨所述：因審判違背法令，致影響於事實確定之疑義，自無
    聲請意旨所述有足以動搖原確定判決之重要證據漏未審究之再審事由，其據此提
    起再審，為無理由，自應予駁回。
四、依刑事訴訟法第四百三十四條第一項，裁定如主文。
中      華       民       國       九十三     年     十一   月   三十   日
                                   臺灣高等法院刑事第十一庭
                                       審判長法  官  楊  照  男
                                             法  官  王  詠  寰
                                             法  官  江  振  義
右正本證明與原本無異
不得抗告。
                                             書記官  劉  文  美
中      華       民       國       九十三     年     十二   月     二   日
